【裁判字號】    92,訴,555
【裁判日期】    920627
【裁判案由】    有關土地事務
【裁判全文】
臺北高等行政法院裁定                              九十二年度訴字第五五五號
    原      告  甲○○
    被      告  臺北市政府教育局
    代  表  人  吳清基（局長）住同右
右當事人間因有關土地事務事件，原告不服台北市政府中華民國九十一年十二月五日
府訴字第０九一二八七二三二００號訴願決定，提起行政訴訟，本院裁定如左：
    主  文
原告之訴駁回。
訴訟費用由原告負擔。
    理  由
一、按行政訴訟法第四條第一項規定：人民因中央或地方機關之違法行政處分，認為
    損害其權利或法律上之利益，經依訴願法提起訴願而不服其決定者，得向高等行
    政法院提起撤銷訴訟。而此所謂行政處分，依訴願法第三條第一項規定係指中央
    或地方機關就公法上具體事件所為之決定或其他公權力措施而對外直接發生法律
    效果之單方行政行為而言。又「提起訴願，以有行政處分之存在為前提要件‧‧
    ‧至行政官署所為單純的事實之敘述或理由之說明，既不因該項敘述或說明而生
    法律效果，自非行政處分，人民對之即不得提起訴願。」亦經改制前行政法院著
    有四十四年判字第十八號判例。
二、本件原告係甲○○、乙○○、丙○○、丁○○、戊○○、己○○○、庚○○、辛
    ○○、壬○○、癸○○等十人之選定當事人，渠等於九十一年四月二十九日（收
    文日期）以陳情書致被告謂「主旨：都市計劃四一二─SO一國小用地陳情乙案。
    說明：緣陳情人所有台北市○○區○○段一小段一四七、一四八號土地‧‧‧，
    於民國七十七年間經貴局劃『都市計劃四一二─Ｓ０一國小用地』，已列校用，
    然迄今已逾十年，仍未見相關單位有所作業規劃，致陳情人數十年間系爭土地所
    有權效用喪失殆盡，為此懇請貴局說明現行處理狀況，以彰民等之權利。」被告
    乃以九十一年五月二十三日北市教八字第○九一三三四三四六○○號函復原告等
    十人略以「主旨：關於台端等陳情希本局說明本市○○區○○段一小段一四七、
    一四八地號二筆土地（道明國小預定地），現行處理狀況乙案，請查照。說明‧
    ‧‧二、查首揭一四七地號等二筆土地使用分區為國小用地（道明國小預定地）
    ，其鄰近規劃有大直國小及永安國小，目前均已完成興闢事宜，其中永安國小已
    於民國八十九年招生設校，暫已紓解大直國小之招生壓力，故道明國小預定地本
    年度尚無興闢計劃，先予敘明。三、另查大直學區目前人口仍不斷成長，學區內
    住宅用地並陸續進行開發中，考量未來新進人口之學童就學需求，屆時將重新檢
    討該學校預定地之設置需求，並據以辦理後續相關事宜。」等語，此有各該陳情
    書及復函附卷可稽。查前揭復函，係被告應原告之請求而說明系爭土地現行處理
    情況，顯係單純事實及理由之說明，尚不因該函之說明而發生具體之法律效果，
    自非屬行政處分，原告對之提起訴願，揆諸首揭規定及判例意旨，自非法之所許
    ，訴願機關台北市政府以其程序不合，而依訴願法第七十七條第八款之規定，為
    訴願不受理之決定，自無不合。茲原告提起行政訴訟，雖稱其向被告陳情之真意
    ，係要求被告儘速處理徵收土地，被告消極函復即係駁回原告之請求，自係行政
    處分云云。惟查，原告之真意並未表明於陳情書上，自非他人所能知悉，況被告
    並非有權核准徵收土地之機關（參見土地法第一百二十二條），其拒絕原告之請
    求亦不能發生法律上之效果，是原告提起本件行政訴訟，顯非合法，應予駁回。
    又原告之訴既不合法，其實體上之主張，即毋庸予以審酌，附此敘明。
三、依行政訴訟法第一百零七條第一項第十款、第一百零四條、民事訴訟法第九十五
    條、第七十八條，裁定如主文。
中      華      民      國    九十二    年      六      月    二十七    日
                           臺 北 高 等 行 政 法 院  第二庭
                                             審判長 法  官  徐瑞晃
                                                    法  官  吳慧娟
                                                    法  官  李得灶
右為正本係照原本作成。
如不服本裁定，應於送達後十日內向本院提出抗告狀（須按他造人數附繕本）。
中      華      民      國    九十二    年      七      月      三      日
                                                    書記官  陳清容


司法院資訊處製作；財團法人民間司法改革基金會備份。
